---
title: "鄉村都市地區車站人數比較"
author: "廖永賦"
date: "`r Sys.Date()`"
output: 
  bookdown::html_document2:
   self_contained: false
   number_sections: false
   css: style.css
#  rmdformats::html_clean:
#    self_contained: false
#    highlight: kate
#    use_bookdown: true
#    number_sections: false
#    css: style.css
---


```{r setup, echo=FALSE, cache=FALSE}
library(knitr)
library(svglite)
## Global options
options(max.print="75")
knitr::opts_chunk$set(
	echo = FALSE,
	message = FALSE,
	warning = FALSE,
	comment = NA,
	dev = 'svg',
	dpi = 300,
	out.width = '100%',
	fig.dim=c(8,4)
)
```


```{r}
ori_dir <- getwd()
setwd('../../data-raw')
source('clean_explore.R')
setwd(ori_dir)
library(gridExtra)
```


```{r}
tmp <- data %>% 
  filter(date == ymd('2016-05-25')) %>% 
  filter(num_in > 0 & num_out > 0) %>%
  filter(num_in + num_out >= 10) %>%
  arrange(desc(num_in + num_out))

top_4_big_stations <- c('台北', '桃園', '台南', '台中', '新竹', '高雄')
top_4_small_stations <- tmp$station[140:145]
```


## 假設初探：春節期間真的看的出城鄉差距嗎？

這裡取了 2010, 2012, 2014 這 3 年一月至三月，幾個車站每日的進出站人數的資料繪製成下面幾張圖。這些圖的意義如下：

- 橫軸：日期 (以天為單位)

- 縱軸：$\frac{出站人數~-~進站人數}{出站人數~+~進站人數}$
  
  - 這個指標主要是為了 normalize 大小站的進出人數區別。指標的數值越大 (正)，代表當日較多人進站，也就是該站當天為**人口移入**的地區；反之，若指標越小 (負)，代表該站當天為**人口移出**的地區。
  
  - 因為這個指標的特性，通常小站 (進出站總人數較低) 的振幅會很明顯。這個指標個重點主要是看值的正負或是曲線變化的趨勢 (上升、下降、尖角)。

- 兩條縱向虛線：每張圖中有兩條縱向虛線，

  - 比較粗、位於右側的虛線：大年初一
  - 比較細、位於左側的虛線：除夕

- 車站：每張圖會有 4 個車站，有兩個 (直觀上) 位於都市地區、另外兩個位於鄉村地區 (進出站總人數排名 100 多名的幾個車站)

### 一些觀察

以下面第一張圖 (2010) 為例，台北在除夕那天有很明顯的人口移出 (一個向下的尖角)，但隔日 (初一) 這個現象大幅區緩。桃園的曲線也類似台北 (隨沒這麼明顯)，在除夕當日都是人口移出最明顯的一天。而其它兩個鄉村地區的車站則呈現相反的趨勢。

換言之，在這裡似乎可以看出都市和鄉村地區的差異：都市地區在除夕那日，會出現一個指向下方的三角形；鄉村地區則會出現指向上方的三角形。


```{r}
plot_lst = list()
years <- c(2010, 2012, 2014)
for (i in 1:3) {
  stations <- c(top_4_big_stations[1:2], top_4_small_stations[1:2])
  for (year in years) {
    filtered_data <- filter_sta_y(data, stations, year, months=1:3)
    
    #plot_lst[[i]] <- plot_daily(filtered_data, print = FALSE)
    plot_daily(filtered_data, print = TRUE)
  }
  
  top_4_big_stations <- top_4_big_stations[-(1:2)]
  top_4_small_stations <- top_4_small_stations[-(1:2)]
}
```


```{r}
#for (i in 1:3) print(plot_lst[[i]])
#do.call(grid.arrange, args = plot_lst)
```


## 2010 年 (1-3 月) 的資料

```{r}
years <- c(2010)
top_4_big_stations <- c('台北', '桃園', '台南', '台中', '新竹', '高雄')
top_4_small_stations <- tmp$station[140:145]
stations <- c(top_4_big_stations, top_4_small_stations)

DT::datatable(filter_sta_y(data, stations, years, months=1:3))
```
